【裁判字號】    94,建,196
【裁判日期】    950929
【裁判案由】    給付工程款
【裁判全文】
臺灣臺北地方法院民事判決               94年度建字第196號
原      告  新貿營造有限公司
法定代理人  己○○
訴訟代理人  羅瑞洋律師
複代理人    乙○○
被      告  台北市政府都市發展局
法定代理人  丙○○
訴訟代理人  甲○○
            戊○○
上  一  人
複代理人    丁○○
上列當事人間請求給付工程款事件，本院於民國九十五年九月十
二日言詞辯論終結，判決如下：
    主      文
原告之訴駁回。
訴訟費用由原告負擔。
    事實及理由
一、查台北市政府國民住宅處業已於民國93年3月3日併入被告，
    故原屬於台北市政府國民住宅處之一切權利義務，均由被告
    概括承受，有台北市政府都市發展局93年2月27日北市都人
    字第09330474800號公告在卷可稽，合先敘明。
二、原告主張：
  (一)兩造於91年1月23日簽訂工程採購契約，由原告負責承攬被
    告發包之萬壽社區國宅A基地公共設施工程，約定工程總價
    為新台幣（下同）1085萬元，預定竣工日期為91年10月9日
    。嗣系爭工程於91年11月14日竣工，92年1月3日進行初驗並
    限期原告於92年1月30日前改善缺失，原告於92年4月16日改
    善缺失完成，經被告於92年4月29日複驗合格並於92年6月13
    日驗收完畢，認定原告逾期完工計112日，依系爭契約第27
    條約定自原告得請求之工程款中扣罰違約金123萬9251元。
  (二)惟系爭契約第27條第4項約定不扣除任何假日、節日、休息
    日，違反民法第247條之1規定，故該約定應為無效，從而被
    告認定逾期完工112日，應扣除自92年1月31日開始計算初驗
    逾期日起至92年4月16日止其中關於農曆春節、星期六日之
    部分，且原告逾期完工係因原設計植栽位置不適當，經被告
    另行會勘重新指定種植地方始告完工，係可歸責於被告所致
    ，應由被告負一半以上之逾期責任。且被告係依結算總額按
    日1/000計算違約金，相當於年息36.5%，顯然過高，請求酌
    減，故被告應僅得扣除違約金61萬9626元之部分為無理由。
    並聲明：被告應給付原告61萬9625元，及自94年6月21日起
    至清償日止按年息5%計算之利息。
三、被告則以：系爭工程款為末期計價款，依系爭契約第5條及
    台北市政府國民住宅處公共設施（含綠化）工程補充投標須
    知（下稱工程補充投標須知）第6點(一)之約定，原告於92年4
    月29日複驗合格後即可向被告請領工程款，且原告於初驗期
    間已知悉其所請領之工程款因逾期完工而遭扣罰，卻遲至94
    年6月10日始向被告起訴請求給付工程款，是原告之報酬請
    求權已罹於2年時效期間而消滅。且原告逾期完工，係因可
    歸責於原告之事由所致；而逾期日數之計算，本不應扣除例
    假休息日；又本案因原告承攬系爭工程未完工，以致於全社
    區成案均無法出售，被告所受損害甚巨，系爭違約金並無過
    高情事。並聲明：原告之訴駁回。
四、兩造不爭執之事實：
  (一)兩造間於 91 年 1 月 23 日簽訂工程採購契約由原告負責
    承作系爭工程，並約定原告應於開工之日起110日曆天完工
    。
  (二)原告於91年4月16日開工，於91年11月14日竣工，經被告於
    92  年4月29日進行初驗之複驗合格，並於92年6月13日驗收
    完畢，92年7月1日被告填發工程結算驗收證明書。
五、原告主張被告認定之逾期完工日並未扣除假日、節日、休息
    日，因違反民法第247條之1規定而無效，故被告扣除違約金
    超過61萬9626元之部分，為無理由云云。被告辯稱系爭工程
    款之請求權業已罹於時效而消滅。
  (一)按消滅時效，自請求權可行使時起算；而技師、承攬人之報
    酬及其墊款之請求權，因二年間不行使而消滅，民法第128
    條前段、第127條第7款定有明文。再按稱承攬者，謂當事人
    約定，一方為他方完成一定之工作，他方俟工作完成，給付
    報酬之契約；約定由承攬人供給材料者，其材料之價額，推
    定為報酬之一部，民法第490條亦有明文。經查兩造於系爭
    契約約定，由原告承作萬壽社區國宅 A 基地公共設施工程，
    並約定工程總價，施工所需機具均由原告自備，有原告提出
    之工程採購契約在卷可稽（本院卷第5-21頁），則依前開說
    明，兩造間訂立之契約係屬承攬契約。
  (二)而系爭契約第5條第1項第6款約定：「全部工程完成，經正
    式驗收合格後，除有特殊事由外，甲方應於十五日內填發結
    算驗收證明書，並依規定程序付清尾款」，及工程補充投標
    須知第6點(一)之約定：「……但其末期計價款，必須俟初驗
    合格後，才予給付……」，有契約與工程補充投標須知影本
    各一份可稽（本院卷第7、32頁），足證兩造係約定以初驗
    合格作為原告請求給付系爭工程末期計價款之要件。
  (三)經查系爭工程已於92年4月29日經被告初驗複驗合格，有被
    告提出之驗收紀錄影本一份在卷可稽（本院卷第34-36頁）
    ，並為原告所不爭執。則依照前述契約與工程補充投標須知
    約定，原告自92年4月29日起，即得依系爭契約約定請求被
    告給付承攬報酬，從而其承攬報酬請求權消滅時效時間為92
    年4月29日起至94年4月28日止。惟查原告遲至94年6月10 日
    始提起本訴請求被告給付工程款，則原告之承攬報酬請求權
    已罹於消滅時效，是被告辯稱得拒絕付款等語，為有理由。
六、原告雖又主張：因尾款涉及工程是否逾期及追加減帳之問題
    ，必須等被告填發工程結算驗收證明書後，被告才會付款，
    而非驗收合格後被告即行付款，故消滅時效期間之計算，應
    自工程結算驗收證明書核發時起算云云；被告則否認之。
  (一)經查系爭契約及工程補充投標須知中，關於工程末期計價款
    之給付，僅約定以初驗合格作為被告給付工程款之要件，並
    無原告所稱以填發工程結算驗收證明書作為給付工程款要件
    之約定，是原告此部分之主張，並無理由。
  (二)又該工程結算驗收證明書之性質，僅係表彰驗收合格之事實
    ，並非原告承攬報酬請求權發生及行使之必要條件，且依照
    一般公共工程實務慣例，工程結算驗收證明書之主要目的，
    係供政府機關會計單位作業、或報上級機關備查之用，而不
    在於交付廠商收執，並非作為承攬人報酬請求權發生之依據
    。故原告主張兩造合意以工程結算驗收證明書作為承攬報酬
    請求權發生之停止條件云云，並無理由。
七、綜上所述，原告自92年4月29日起，即得依系爭契約約定請
    求被告給付承攬報酬，卻遲至94年6月10日始起訴請求被告
    給付工程款，則原告之承攬報酬請求權業已罹於消滅時效，
    被告辯稱得拒絕付款等語，為有理由。從而原告請求被告給
    付工程款61萬9625元及法定遲延利息云云，為無理由，不應
    准許。
八、因本件事證已臻明確，兩造其餘主張陳述及所提之證據，均
    毋庸再予審酌，附此敘明。
九、訴訟費用負擔之依據：民事訴訟法第78條。
中    華    民    國    95    年    9    月    29    日
                  民事第六庭    法  官  邱  琦
以上正本係照原本作成。
如對本判決上訴，須於判決送達後二十日之不變期間內，向本院
提出上訴狀。
中    華    民    國    95    年    9    月    29    日
                                書記官  池東旭


司法院資訊處製作；財團法人民間司法改革基金會備份。
